臺灣彰化地方法院刑事判決　　　　　　　　　　　　　九十三年度訴字第六七四號
　　公　訴　人　臺灣彰化地方法院檢察署檢察官
　　被　　　告　乙○○
右列被告因常業詐欺等案件，經檢察官提起公訴 (九十三年度偵字第四五九號)，本
院依刑事訴訟法第二百七十三條之一第一項之規定，裁定改用簡式審判程序判決如左
：
    主  文
乙○○幫助以意圖為自己不法之所有，以詐術使人將本人之物交付為常業，處有期徒
刑捌月。緩刑參年，緩刑期間付保護管束。
    事  實
一、乙○○可預見他人蒐集別人的存摺、帳戶之後，將可能利用所收購之存摺、帳戶
    以遂行其等犯罪之實施，且該等帳戶在作為犯罪集團贓款匯進與提出所用後，將
    使偵辦刑事案件之司法機關無從查知實際從事犯罪之人的真正姓名與年籍資料，
    致可掩飾該等集團成員遂行常業詐欺等重大犯罪後所得之財物，且近年來假藉中
    獎、退稅等名義，以騙取被害人匯款至所指定之人頭帳戶之詐騙集團的犯罪模式
    興起，業因造成廣大民眾被騙而蒙受重大財物損害，進而嚴重危害社會成員之集
    體信賴感，並因此而破壞金融與財政秩序，而為大眾傳播媒體深入且密切而持續
    之報導，政府等相關機關並一再教育民眾不要上當，更不可把個人之金融帳戶隨
    意轉交他人使用，否則將助長詐騙集團之歪風，一般民眾對此等犯罪模式早有相
    當之認識，竟在不違背其本意下，仍基於幫助詐欺犯罪集團成員遂行其等常業詐
    欺犯行之不確定故意，及掩飾他人重大犯罪所得之故意，於民國九十一年七、八
    月間某日，在臺中市○○路與柳川綠街之不詳店名的網咖店內，因積欠綽號「阿
    忠」之真實姓名、年籍不詳之陳姓成年男子新台幣（下同）二萬元，竟因無力償
    還而將其以自己名義於八十三年五月二日向彰化縣彰化市○○路○段一六六號過
    溝仔郵局（局號○○八一○五—五）開設之帳號為○二五四七二—八號帳戶之存
    摺、提款卡及密碼，提供予「阿忠」，而容任「阿忠」與其他姓名、年籍均不詳
    之成年人所組之常業詐欺集團使用其帳戶，以幫助該陳姓男子等人遂行常業詐欺
    取財及掩飾其等因常業詐欺之重大犯罪所得財物之犯行。嗣該名綽號「阿忠」之
    陳姓男子與其他姓名、年籍均不詳之成年人所共組之常業詐欺集團，共同基於意
    圖為自己不法所有之常業犯意，於九十二年九月間，以「網家科技有限公司」及
    「乙○○會計師兼律師事務所」之名義，向不特定人寄發「中第二獎有效證券港
    幣二十三萬元之對獎名單」之中獎通知，事後再由不詳姓名之男子打電話給被害
    人，要求須繳交五萬一千七百五十元之保險費始可領取而施行詐術，適有甲○○
    於九十二年九月二十九日十九時許，在高雄縣鳳山市○○○路二二九巷十五弄一
    三二號住處收到前揭中獎通知，經被告知須繳保險費後不疑有詐，而依通知內容
    與上開詐欺集團人員聯絡後而陷於錯誤，先於九十二年十月一日十三時三十五分
    許，在高雄縣鳳山市○○路五０號勝利郵局，匯款五萬一千七百五十元至指定之
    乙○○帳戶；再於同日十五時五十七分許，在高雄縣鳳山市○○○路八十九號某
    郵局，匯款六萬元至指定之乙○○帳戶，匯入之金錢旋即遭詐欺集團人員提領，
    迨甲○○查覺有異始知受騙並報警處理，而查獲上情。
二、案經甲○○訴由彰化縣警察局彰化分局報告臺灣彰化地方法院檢察署檢察官偵查
    起訴。
    理  由
一、訊據被告乙○○對其上開幫助詐欺與洗錢之犯行均坦白承認，核與告訴人甲○○
    指述情節大致相符，並有甲○○之郵政國內匯款執據二紙、高雄縣政府警察局詐
    騙帳戶通報警示、詐騙電話斷話簡便格式表一紙、乙○○之局號帳號查詢客戶基
    本資料與客戶歷史交易清單各一份附卷可相佐證。被告上開幫助詐欺與洗錢之犯
    行均堪認定，應依法予以論科。
二、按被告乙○○提供帳戶掩飾他人常業詐欺罪所得財物，即屬洗錢防制法所規範洗
    錢罪之掩飾他人因重大犯罪所得財物之構成要件行為（參見洗錢防制法第二條第
    二款、第三條第一項第五款），而非僅有幫助洗錢行為（臺灣高等法院九十二年
    上訴字第三七一二號刑事判決同此結論）；又按被告於轉售其上開郵局帳戶與綽
    號「阿忠」之陳姓男子後，洗錢防制法業於九十二年二月八日修正公布生效，並
    於九十二年八月八日開始施行，依修正後之洗錢防制法第二條第二款、第三條第
    一項第五款、第九條第二項之規定，掩飾他人因重大犯罪所得財物，係處「七年
    以下有期徒刑，得併科新臺幣五百萬元以下罰金」；然修正前之洗錢防制法就上
    開犯行（係規定在同法第二條第一款、第三條第一項第五款及第九條第一項），
    僅規定處以「五年以下有期徒刑，得併科新臺幣三百萬元以下罰金」；比較新舊
    法結果，以裁判前之法律即舊法較有利於被告，依刑法第二條第一項但書之規定
    ，應適用修正前之洗錢防制法第九條第一項之規定。被告乙○○以幫助上開陳姓
    男子及其他姓名、年籍不詳之成年人所組常業詐欺集團遂行常業詐欺取財犯行，
    並掩飾其等因常業詐欺之重大犯罪所得財物，核其所為，係犯刑法第三十條第一
    項前段、第三百四十條之幫助常業詐欺罪及修正前之洗錢防制法第九條第一項之
    洗錢罪。公訴意旨對於被告前揭掩飾他人重大犯罪所得部分，認為僅有構成掩飾
    或隱匿他人因重大犯罪所得財物之幫助洗錢罪名，而不依洗錢罪之正犯論處，容
    有未洽，已如前述，且本案之情形應為掩飾他人因重大犯罪所得財物，非為其等
    隱匿，原起訴書未具體載明為掩飾，或是隱匿，亦有未洽，惟因社會基本事實仍
    屬相同，本院就此部分自應予以審理，並變更起訴法條為掩飾他人因重大犯罪所
    得財物之洗錢罪正犯。又被告提供帳戶之單一行為分別構成幫助常業詐欺罪及洗
    錢罪，為想像競合犯，應依刑法第五十五條之規定，從較重之幫助常業詐欺罪論
    處（最高法院九十二年度台上字第五七八一號刑事判決參照），並依法減輕其刑
    ；公訴人認其所犯二罪為牽連關係，顯有誤會，應予更正；另本院雖改依洗錢罪
    之正犯論處而變更起訴法條，已如前述，但因本案業從較重之幫助常業詐欺罪處
    斷，並不影響被告之辯護權，故無須當庭另予諭知，附此敘明。爰審酌被告犯罪
    之動機、方法、手段、所得利益，其前未有犯罪記錄，品行尚稱良好，卻僅因家
    中經濟困難，一時貪圖小利而提供存摺、印章、提款卡等物予他人犯罪使用，造
    成遭受詐騙之人追查贓款及實際犯罪行為人發生阻礙，對於社會治安仍具有相當
    之危害性，及其於審理時尚能坦承犯行之態度、智識程度等一切情狀，量處如主
    文所示之刑，以示懲儆。復查被告前未曾受有期徒刑以上刑之宣告，有臺灣高等
    法院被告全國前案紀錄表及刑案資料查註紀錄表在卷可按，其經此教訓，當知警
    惕，應無再犯之虞，本院審酌上情，認主文所宣告之刑，以暫不執行為宜，爰均
    併予宣告緩刑三年，緩刑期間並交付保護管束，以啟自新。
據上論斷，應依刑事訴訟法第二百七十三條之一第一項、第二百九十九條第一項前段
、第三百條，修正前洗錢防制法第九條第一項，刑法第十一條前段、第二條第一項但
書、第三百四十條、第三十條第一項前段、第二項、第五十五條、第七十四條第一款
、第九十三條第一項、罰金罰鍰提高標準條例第一條前段，判決如主文。
本案經檢察官黃玉琪到庭執行職務。
中      華      民      國      九十三      年    六    月    二十九    日
                                臺灣彰化地方法院刑事第一庭
                                    法      官  葛  永  輝
右正本證明與原本無異。
如不服本判決，應於送達後十日內向本院提出上訴狀( 須附繕本 )。
告訴人或被害人對於判決如有不服具備理由請求檢察官上訴者，其上訴期間之計算係
以檢察官收受判決正本之日期為準。
                                    法院書記官  施  惠  卿
中      華      民      國      九十三      年    七    月      一      日
刑法第三百四十條
以犯前條之罪為常業者，處一年以上七年以下有期徒刑，得併科五千元以下罰金。
修正前之洗錢防制法第九條第一項
犯第二條第一款之罪，處五年以下有期徒刑，得併科新臺幣三百萬元以下罰金。
